臺灣士林地方法院刑事判決　　　　　　　 96年度易字第833號
公　訴　人　臺灣士林地方法院檢察署檢察官
被　　　告　丁○○
上列被告因傷害等案件，經檢察官提起公訴（95年度偵字第9559
、12539 號），本院判決如下：
    主  文
丁○○以加害生命、身體之事，恐嚇他人致生危害於安全，處拘
役肆拾日，如易科罰金以銀元參佰元即新臺幣玖佰元折算壹日。
減為拘役貳拾日，如易科罰金以銀元參佰元即新臺幣玖佰元折算
壹日。又傷害人之身體，處拘役伍拾日，如易科罰金以銀元參佰
元即新臺幣玖佰元折算壹日。減為拘役貳拾伍日，如易科罰金以
銀元參佰元即新臺幣玖佰元折算壹日。應執行拘役肆拾日，如易
科罰金以銀元參佰元即新臺幣玖佰元折算壹日。
    事  實
一丁○○與丙○○曾為男女朋友，2 人於民國94年12月間，在臺
  北市大同區○○○路○ 段91號2 樓協力經營竹園卡拉OK店，嗣
  2 人感情生變，丙○○於95年1 月27日晚間6 時許，至上址卡
  拉OK店內，因見櫃臺內有其他女子，即與丁○○發生口角，並
  在店外之樓梯間處和丁○○爭執，詎丁○○基於恐嚇之犯意，
  接續以「要讓妳死得很難看」、「要讓妳進棺材」等加害丙○○生命、身體之事，恫嚇丙○○，使其心生畏懼，致生危害於
  丙○○之安全。丁○○另於95年2 月19日晚間9 時許，在上址
  卡拉OK店內，因不滿丙○○偕同甲○○向其索討工資，竟徒手
  毆打丙○○頭部（丙○○傷害部分已撤回告訴，另經檢察官為
  不起訴處分），甲○○見狀上前制止，丁○○竟基於傷害犯意
  ，徒手毆打甲○○，致甲○○受有頸部及左手腕各有3 乘3 平
  方公分之局部紅腫等傷害。
二案經丙○○、甲○○告訴及臺北市政府警察局大同分局報告偵
  辦臺灣士林地方法院檢察署檢察官偵查起訴。
    理  由
甲、證據能力
    按刑事訴訟法第159 條第1 項規定：「被告以外之人於審判
    外之言詞或書面陳述，除法律有規定者外，不得作為證據」
    ；其立法本旨係以證人於審判外之言詞或書面陳述，屬於傳
    聞證據，此項證據，當事人無從直接對於原供述者加以詰問
    ，以擔保其真實性，法院亦無從直接接觸證人而審酌其證言
    之憑信性，違背直接審理及言詞審理之原則，除具有必要性
    及信用性情況之除外者外，原則上不認其有容許性，自不具
    證據能力；至所謂具有必要性及信用性情況者，例如刑事訴
    訟法第159 條之1 、之2 、之3 、之4 、之5 情形，仍例外
    認其有證據能力，然此乃係指法院未於審判期日傳喚相關證
    人到庭，案件僅能依靠該等證人於審判外之陳述以為判斷之
    情形，始需就該等審判外供述證據嚴格依照刑事訴訟法第15
    9 條之1 至之5 所定要件一一檢視各該證人之供述，作為證
    據之資格。倘法院已經依據當事人聲請傳喚證人到庭接受檢
    辯雙方之交互詰問，則法院既已透過直接、言詞審理方式檢
    驗過該證人之前之證詞，當事人之反對詰問權亦已受到保障
    得以完全行使之情況下，該等審判外證據除有其他法定事由
    （例如：非基於國家公權力正當行使所取得或私人非法取得
    等，而有害公共利益，即以一般證據排除法則為判斷），應
    認該審判外供述已得透過審判程式之詰問檢驗，而取得作為
    證據之資格，亦即其審判外供述與審判中供述相符部分，顯
    然已經構成具備可信之特別情狀，當然有證據資格（實務上
    之作用常為引用該等陳述與審判中陳述相符，強化該證人供
    述之可信度），其不符部分，作為檢視審判中所為供述可信
    與否之彈劾證據，當無不許之理，甚者，其不符部分倘係於
    司法警察、檢察事務官調查中之供述，作為認定被告犯罪與
    否或不構成犯罪與否之證據，亦僅需依照刑事訴訟法第159
    條之2 規定，斟酌其審判外供述作成外部環境、製作過程、
    內容、功能等情況認為之前供述較為可信，即可取得證據之
    資格，而作為認定事實之證據資格，最高法院94年臺上字第
    2507號、95年臺上字第2515號判決意旨均可資參照。經查：
    本件證人丙○○、甲○○均經本院於審判期日傳喚到庭，行
    交互詰問程式，直接言詞審理檢視其證詞，故其等前於警局
    及檢察事務官詢問及檢察官偵查中之供述，當然已取得作為
    證據之資格，相符部分，固有證據能力，而其不符部分倘經
    本院於斟酌其供述作成環境、外部狀況，認有特別可信者，
    當亦有證據能力，核先敘明。
乙、實體方面
  一訊據被告丁○○矢口否認有何恐嚇及傷害之犯行，辯稱：95
    年1 月27日根本沒有與告訴人丙○○碰到面，況倘若95年1
    月27日有恐嚇丙○○，丙○○何以95年2 月19日還敢再到店
    內？95年2 月19日當天是丙○○和甲○○到店內鬧事，毀損
    店內物品，甲○○還拿碎玻璃往伊身上刺，並拉伊項鍊導致
    呼吸困難才將甲○○推開云云。
  二然查：
    (一)恐嚇部分
      1.被告如何於95年1 月27日晚間6 時許，因告訴人丙○○
        至其所經營之位在臺北市○○○路○段91號2 樓「竹園
        卡拉OK」店內與其因感情糾紛有所爭執，竟在騎樓通往
        二樓卡拉OK店之樓梯間處，對告訴人丙○○出言恫嚇稱
        ：要讓伊死的很難看，要讓伊進棺材，致告訴人丙○○
        心生畏懼等相類之語乙節，業據告訴人丙○○於本院審
        理中結證明確，稱：當天伊進去店內看到一個年輕女孩
        ，要問被告，被告硬將伊拉到樓下，還說從此之後不准
        伊上去樓上，不然要讓伊死的很難看、要讓伊進棺材等
        語（見本院卷第52頁至第53頁），並據證人即告訴人甲○○於本院審理中陳證在卷（見本院卷第55頁至第56頁
        ）。衡諸告訴人丙○○指述之內容，關於被告出言恐嚇
        之時間、地點、情節及二人發生爭執之起因等情，均甚
        詳盡完整，核與證人甲○○所言，亦大致相符，倘非告
        訴人丙○○有親身經歷，殊難想像告訴人丙○○杜撰上
        情欲故入被告於罪。雖告訴人丙○○、甲○○於檢察事
        務官前均未述及被告有稱：「要讓妳進棺材」此語，而
        與本院審理中所證略有出入，然查：被告確有對告訴人
        丙○○另恫嚇稱：「要讓妳進棺材」此語，業據告訴人
        丙○○於警詢中陳述綦詳（見偵字第1097號卷95年4 月
        17日警詢筆錄第2 頁），核其語意與被告所言「要讓妳
        死得很難看」之語亦屬連貫一致，加以證人之記憶常憑
        藉外在之環境而受其影響，當外在之環境有差異時，證
        人記憶之程度亦有所不同，是以證人於不同庭期先後所
        陳，容或係受情境因素影響致陳述之完整性有別而有所
        歧異，是以告訴人丙○○、甲○○經本院提示彼等於警
        詢及偵查中所言之歧異，仍具結為以上之陳述，當屬可
        信。
      2.按恐嚇罪之被害人是否心生畏懼，應本於社會客觀經驗
        法則以為判斷基準，經查：告訴人丙○○因被告上開恫
        嚇之詞，致心生畏懼之情，業據告訴人丙○○於本院審
        理中證述甚詳（見本院卷第54頁），並據一般人對於前
        述言詞之客觀理解，應認被告之言詞已有以加害生命、
        身體之事通知告訴人丙○○之意，致使告訴人丙○○心
        生畏懼。況告訴人丙○○於95年2 月19日係陪同告訴人
        甲○○前往上址，其時店內尚有他人在場之情，亦據告
        訴人丙○○陳述在卷（見本院卷第54頁），告訴人丙○○盱衡情勢再度前往，尚與常情無違。是被告以告訴人
        丙○○如曾遭到恐嚇，應不會於95年2 月19日又前去店
        內等語資為辯解，尚屬無據。
      3.按刑法第305 條之恐嚇危害安全罪，則僅在使人產生畏
        懼感即足當之，並無原因條件之限制，且按權利之行使
        以不超越社會通念可得容忍之程度，否則即難謂合法。
        是以縱然被告確實享有拒絕告訴人丙○○進入其所經營
        卡拉OK店內之合法權利，然其以加害告訴人丙○○生命
        、身體之事為要挾手段，仍構成刑法第305 條之恐嚇罪
        。綜上，被告以「要讓妳死得很難看」、「要讓妳進棺
        材」等語恐嚇告訴人丙○○之犯行，事證明確，應依法
        論科。
    (二)傷害部分
      1.被告如何於95年2 月19日傷害告訴人甲○○之犯行，業
        據告訴人甲○○及證人丙○○於本院審理中結證在卷（
        見本院卷第53頁、第56頁至第57頁），二者互核亦大致
        相符。
      2.告訴人甲○○於95年2 月19日晚間10時40分至臺北市立
        聯合醫院中興院區急診就醫，經急診醫師診斷結果，認
        告訴人甲○○頸部及左手腕各有3 乘3 平方公分之局部
        紅腫，有臺北市立聯合醫院96年7 月2 日北市醫興字第
        09632337900 號函檢送之病歷影本在卷可憑（見本院卷
        第38頁至第42頁）。至告訴人甲○○於偵查中雖提出診
        斷證明書2 紙（見他字第1096號卷第4 頁、第5 頁），
        其中未載字號之診斷證明書上所載診斷結果為「右腕挫
        傷，疑腦震盪」（他字第1096號卷第4 頁），另紙編號
        A000441 號甲種診斷證明書上所載診斷結果為「病患自
        訴95、2 、19被毆打，疑腦震盪」，所附人形圖則分別
        在頸部、左手腕、右手腕處各標繪出擦傷3 乘3 公分、
        瘀腫2 乘2 公分及紅腫3 乘3 公分（見他字第1096號卷
        第5 頁），告訴人甲○○則稱其所受傷勢應以此份甲種
        診斷證明書所載為正確。惟此份甲種診斷證明書上所載
        傷勢，相較於前開急診病歷之記載，尚增加右手腕2 乘
        2 公分部分之傷勢，而此份甲種診斷證明書係告訴人甲○○於95年2 月22日就診時，始要求診治醫師開立，此
        際相距告訴人甲○○遭傷害之時，已達3 日，衡情急診
        醫師為除告訴人甲○○、丙○○以外，最近時間接觸告
        訴人甲○○並為告訴人甲○○進行診斷治療之人，再審
        酌瘀傷此種傷勢為肉眼可見之傷害結果，毋庸經過特殊
        儀器診療始可發現，故急診醫師於距離案發最近時間所
        為之診斷及記載，可排除虛偽作假或傷勢不明之可能，
        應與事實相符。至告訴人甲○○於本院審理中所提之受
        傷照片，既未載明拍攝日期，致本院無從判斷照片所示
        傷勢是否與本案有具體關連，上開照片中也未攝得告訴
        人甲○○右手腕有何瘀腫之情狀，孰難執為對被告不利
        之證明。再告訴人甲○○所受之傷勢，起訴書認告訴人
        甲○○亦有「疑似腦震盪」之傷害，惟查：依臺北市立
        聯合醫院上開函之記載，係因告訴人甲○○自述被打、
        頭昏、想吐，故此僅係告訴人甲○○向醫師陳述有該等
        部位不適之感覺，診斷證明書上也僅記載「疑似」二字
        ，堪認上開傷勢並未經醫師確診，故該等由告訴人甲○○自行陳述之不適感覺自不足認定為係告訴人甲○○所
        受之傷害，併此指明。據上，告訴人甲○○於95年2 月
        22日求診時，診治醫師另觀察所得之「右腕瘀傷」及「
        疑似腦震盪」部分之傷害，尚難認係本件被告傷害行為
        所造成。故告訴人甲○○所受之傷害，應為急診醫師所
        診斷之「頸部及左手腕各有3 乘3 平方公分之局部紅腫
        」始為正確。
      3.雖告訴人甲○○及丙○○於偵、審中均未能具體指出所
        受傷勢係被告以何種方法手勢所造成，然此係因告訴人
        丙○○在此之前即已因遭被告毆打，起身時僅見及被告
        抓住告訴人甲○○馬尾往地面重擊，而告訴人甲○○則
        因突遭被告毆打，對被告如何出手之細節均不知情，此
        據告訴人甲○○、丙○○於本院審理中陳述綦詳（見本
        院卷第53頁、第56頁），衡諸被告既係在無預期之狀態
        下毆打告訴人甲○○，告訴人甲○○及丙○○既非特意
        等待事情之發生，對於事情之細節更可能會因防衛自身
        猶恐不及而無暇顧及，然告訴人甲○○及丙○○對基本
        事實之陳述既均屬一致，自不能僅憑不能陳述被告如何
        施以傷害行為之細節乙節，即認告訴人二人等所言均屬
        虛假。
      4.被告另辯稱：係因告訴人甲○○先以手抓住其頸部項鍊
        ，才以手推告訴人甲○○云云，然此除為告訴人甲○○
        否認，並陳稱：係因遭被告毆打才以手抓住被告項鍊等
        語外，再按對於現在不法之侵害，而出於防衛自己或他
        人權利之行為，不罰，刑法第23條前段固定有明文。惟
        正當防衛必須對於現在不法之侵害始得為之，侵害業已
        過去，即無正當防衛可言。至彼此互毆，又必以一方初
        無傷人之行為，因排除對方不法之侵害而加以還擊，始
        得以正當防衛論。故侵害已過去後之報復行為，與無從
        分別何方為不法侵害之互毆行為，均不得主張防衛權。
        又侵害業已過去，或無從分別何方為不法侵害之互毆行
        為，均不得主張防衛權，而衡之一般社會經驗法則，互
        毆係屬多數動作構成單純一罪而互為攻擊之傷害行為，
        縱令一方先行出手，而還擊之一方在客觀上苟非單純對
        於現在不法之侵害為必要排除之反擊行為，因其本即有
        傷害之犯意存在，則對其互為攻擊之還手反擊行為，自
        無主張防衛權之餘地，最高法院30年上字第1040號判例
        、92年臺上字第3039號判決分別著有明文。經查：縱使
        被告辯稱：當時告訴人甲○○有動手乙節屬實，惟被告
        隨即予以反擊，並造成告訴人甲○○頸部及左手腕均受
        有傷害，且傷害部位不止一處，足見被告應有多次出手
        反擊告訴人甲○○之行為，且其行為非僅止於抑制告訴
        人甲○○之攻擊行為，被告顯非單純就對方現在不法之
        侵害所為必要排除之反擊行為，而係另有傷害犯意存在
        ，揆諸前揭說明，自難認為被告所為符合正當防衛之要
        件。是被告上開所辯，無非係卸責之詞，並不足採。
      5.至證人乙○○警員抵達現場時，並未見到告訴人甲○○
        身上有何傷勢，告訴人二人也沒有說遭毆打之情，此據
        證人乙○○於本院證稱在卷（見本院卷第60頁），但此
        係因證人乙○○在派出所接獲勤務指揮中心轉來指示前
        往處理時，主要與其對話者即為被告，因為被告報案稱
        有東西摔壞要告訴人賠，說告訴人二人喝酒不付錢，告
        訴人則說是被告員工，被告不肯付工資，因為伊祇是去
        處理消費糾紛，所以沒有去注意告訴人有沒有受傷，後
        來就和被告約時間到派出所製作毀損筆錄等語（見本院
        卷第59頁至第63頁），故證人乙○○到場處理時，所關
        注之重點既為解決被告報案時所稱之消費糾紛，況案發
        現場燈光昏暗（見本院卷第61 頁） ，案發當時為冬季
        ，衡情告訴人甲○○所受傷勢係隱於長袖衣物之下，且
        告訴人甲○○所受傷勢輕微，範圍不大，也未影響告訴
        人甲○○行動，若非刻意察看，殊難發覺，故證人乙○○未能發覺告訴人甲○○受有傷害，亦與經驗法則無違
        。綜上，本件被告所為辯解，並不可採，被告之傷害犯
        行，應可認定。本件被告傷害告訴人甲○○之犯行，甚
        為灼然，應予論罪科刑。
  三被告丁○○行為後，前於94年2 月2 日修正公佈之刑法，已
    自95年7 月1 日起施行，另刑法施行法亦於95年6 月14日增
    訂該法第1 條之1 規定，並自95年7 月1 日施行。其中修正
    後刑法第2 條之規定，乃係關於新舊法比較適用之準據法，
    其本身無關行為可罰性要件之變更，故於95年7 月1 日刑法
    修正施行後，如有涉及比較新舊法之問題，即應逕依修正後
    刑法第2 條第1 項規定，為「從舊從輕」之比較（最高法院
    95年度第8 次刑事庭會議決議意旨參照）。經查：刑法第27
    7 條第1 項及第305 條雖未修正，然刑法第277 條第1 項及
    第305 條所定罰金刑部分之法定刑最低刑度依修正前刑法第
    33條第5 款規定，均為銀元1 元即新臺幣3 元以上，而修正
    後刑法第33條第5 款已將罰金刑調整為新臺幣1,000 元以上
    ，以百元計算，是比較修正前後刑度結果，修正後之規定對
    被告並非較為有利，自應適用修正前刑法第33條第5 款之規
    定。
  四核被告丁○○所為，係犯刑法第305 條之恐嚇罪及同法第27
    7 條第1 項之傷害罪。被告於95年2 月19日晚間9 時許，在
    同一地點，短時間內恫嚇告訴人丙○○「要讓妳死的很難看
    」、「要讓妳進棺材」等語，均係單一公然侮辱犯意下之接
    續行為，僅論以一罪。又公訴意旨雖未記載被告向告訴人丙○○恫嚇稱「要讓妳進棺材」，然與已起訴論罪之犯行間既
    具有接續犯之實質上一罪關係，應為起訴效力所及，本院自
    應併予審究，附此敘明。被告所犯之恐嚇及傷害2 罪間，犯
    意各別，行為互殊，構成要件亦不相同，應分論併罰。爰審
    酌被告因細故與告訴人丙○○發生爭執，即以言詞恐嚇告訴
    人丙○○並傷害告訴人甲○○，造成告訴人丙○○心生畏懼
    ，並使告訴人甲○○受有如上之傷害，幸傷勢輕微，被告於
    犯罪後又飾詞否認，未供承犯罪，顯未知悔改等一切情狀，
    分別量處如主文所示之刑，並均諭知易科罰金之折算標準，
    以示懲儆。末查被告行為時修正前刑法第41條第1 項前段規
    定：「犯最重本刑為5 年以下有期徒刑以下之刑之罪，而受
    6 個月以下有期徒刑或拘役之宣告，因身體、教育、職業、
    家庭之關係或其他正當事由，執行顯有困難者，得以1 元以
    上3 元以下折算1 日，易科罰金。」又被告行為時之易科罰
    金折算標準，95年5 月17日修正公佈刪除前罰金罰鍰提高標
    準條例第2 條規定，就其原定數額提高為100 倍折算1 日，
    則本件被告行為時之易科罰金折算標準，應以銀元300 元折
    算1 日，經折算為新臺幣後，應以新臺幣900 元折算1 日。
    修正後刑法第41條第1 項前段則規定：「犯最重本刑為5 年
    以下有期徒刑以下之刑之罪，而受6 個月以下有期徒刑或拘
    役之宣告者，得以新臺幣1 千元、2 千元或3 千元折算1 日
    ，易科罰金。」經比較修正前後之易科罰金折算標準，以修
    正前刑法之規定，較有利於被告，故本件爰依刑法第2 條第
    1 項前段，適用修正前刑法第41條第1 項前段及修正刪除前
    罰金罰鍰提高標準條例第2 條，諭知易科罰金之折算標準。
    又被告所犯上開二罪之犯罪時間俱在96年4 月24日以前，所
    犯之上開罪名，復無不得減刑之例外情形，均合於中華民國
    96年罪犯減刑條例條例第2 條第1 項第3 款之規定，各應依
    該條例之規定，減輕其宣告刑二分之一，即分別為拘役20日
    、拘役25日，及諭知易科罰金之折算標準，並定其應執行之
    刑，及諭知易科罰金之折算標準。
  五本件被告所犯刑法第277 條第1 項及第305 條之罪，有罰金
    刑之規定，且自24年7 月1 日公佈施行後，即未再修正，然
    按刑法罰金刑部分，於被告行為後，刑法施行法增訂第1 條
    之1 ，於95年6 月14日公佈，並於同年7 月1 日施行；該條
    規定考其立法理由，係為因應94年2 月2 日修正公佈、95年
    7 月1 日施行之刑法施行後，依刑法總則第33條第5 款規定
    ，罰金貨幣單位已改為新臺幣，是以分則編各罪所定罰金之
    貨幣單位，自應配合上開規定修正，為使罰金數額趨於一致
    ，避免衍生新舊法比較適用問題，以緩和實務適用法律之衝
    擊，於不變動罰金數額之前提下，而為制定（前揭條文立法
    意旨參照），換言之，刑法施行法第1 條之1 係在替代罰金
    罰鍰提高標準條例部分條文，與適用罰金罰鍰提高標準條例
    之結果相同，對於被告而言並不發生有利或不利之問題，僅
    係將貨幣單位由銀元改為新臺幣，並非法律變更刑度之條文
    ，當無須就新舊法比較適用（95年12月13日臺灣高等法院暨
    所屬法院95年法律座談會刑事類提案第17號法律問題研討結
    果參照），附此敘明。
據上論斷，應依刑事訴訟法第299 條第1 項前段，刑法第2 條第
1 項前段、第305 條、第277 條第1 項、第51條第6 款、修正前
刑法第41條第1 項前段，刑法施行法第1 條之1 、修正前罰金罰
鍰提高標準條例第2 條，現行法規所定貨幣單位折算新台幣條例
第2 條，中華民國96年罪犯減刑條例第2 條第1 項第3 款、第7
條、第10條第1 項，判決如主文。
本案經檢察官張世和到庭執行職務。
中　　華　　民　　國　　96　　年　　7 　　月　　30　　日
                  刑事第七庭法  官    許碧惠
以上正本證明與原本無異。
如不服本判決，應於判決送達後10日內，向本院提出上訴狀。
                            書記官    徐仁豐
中　　華　　民　　國　　96　　年　　7 　　月　　30　　日
附錄
刑法第277條
傷害人之身體或健康者，處3 年以下有期徒刑、拘役或1 千元以
下罰金。
刑法第305條
以加害生命、身體、自由、名譽、財產之事，恐嚇他人致生危害
於安全者，處2 年以下有期徒刑、拘役或3 百元以下罰金。
